臺灣板橋地方法院刑事裁定　　　　　　 96年度聲判字第44號
聲　請　人　甲○○
代　理　人　林福地　律師
被　　　告　乙○○
上列聲請人因告訴被告妨害自由案件，不服臺灣高等法院檢察署
96年度上聲議字第2826號駁回再議之處分（原不起訴處分案號：
臺灣板橋地方法院檢察署96年度調偵字第168號），聲請交付審
判，本院裁定如下：
    主  文
聲請駁回。
    理  由
一、按告訴人不服上級法院檢察署檢察長或檢察總長認再議無理
    由而駁回之處分者，得於接受處分書後10日內委任律師提出
    理由狀，向該管第一審法院聲請交付審判；又法院認為交付
    審判之聲請不合法或無理由者，應駁回之，刑事訴訟法第25
    8條之1、第258條之3第2項前段分別定有明文。本件聲請人
    甲○○以被告乙○○涉犯妨害自由罪嫌，向臺灣板橋地方法
    院檢察署檢察官提出告訴，經該署檢察官認被告犯罪嫌疑不
    足，於民國96年4月25日以96年度調偵字第168號為不起訴處
    分後，聲請人不服聲請再議，復經臺灣高等法院檢察署檢察
    長以再議為無理由，而於96年6月27日以96年度上聲議字第
    2826號處分書駁回再議，此業經本院依職權調閱臺灣板橋地
    方法院檢察署96年度調偵字第168號偵查卷宗全卷核閱無誤
    。又聲請人係於96年7 月9 日收受前揭駁回再議之處分書，
    有送達證書影本1 紙在卷可稽，聲請人聲請交付審判之期間
    （10日），加計聲請人因住所地位於臺北縣永和市之在途期
    間2 日，應於96年7 月23日屆滿（96年7 月21日為例假日）
    ；本件聲請人於96年7 月18日委任律師具狀向本院提出本件
    交付審判之聲請，有聲請狀首頁之本院收狀戳印文1 枚可按
    ，是本件之聲請程序自屬合法，合先敘明。
二、聲請意旨略以：
    (一)證人於兩次偵查中之證詞前後矛盾，再議駁回處分書仍予
      採用顯違反經驗法則與證據法則：
      (1)按本件原不起訴處分書（臺灣板橋地方法院檢察署96年
        度調偵字第168 號）稱：「訊據被告乙○○堅詞否認有
        何無故侵入建築物犯行，辯稱：伊當時係僱請吳榮坤在
        上址八樓內裝設監視器，吳榮坤將監視器之電線，從八
        樓拉到一樓，沿途經過七樓至二樓等各樓層，吳榮坤將
        電線拉至五樓卡住時，未告知伊與告訴人，即擅自進入
        五樓屬告訴人專用之區域內，若吳榮坤事先告知伊，伊
        便會陪同吳榮坤，徵詢告訴人之同意後，方在該處施工
        等語。經查，證人吳榮坤於96年4 月11日偵查中結證稱
        ：伊受僱於八樓屋主乙○○，從事監視器之裝設工作，
        須從八樓放線至一樓，線於五樓卡住時，因五樓之防火
        門未上鎖，一推就開，伊完全未過問乙○○如何處理，
        亦未徵得告訴人同意，就憑伊過去之經驗處理，從後門
        進去五樓，本件之大樓比較特殊，伊不知道大樓住戶之
        定等情。．．．是證人吳榮坤之供述，核與事實相符，
        洵堪憑採。而被告於證人吳榮坤擅自進入五樓專用區域
        前，既未獲告知，復未在場，自不生教唆證人吳榮坤擅
        自無故侵入其內情事」。
      (2)本件再議駁回處分書則指稱：「按犯罪事實應依證據認
        定之，無證據不得推定其犯罪事實，刑事訴訟法第154
        條第2 項定有明文，本件原檢察官依調查證據認被告犯
        罪嫌疑不足而處分不起訴，其理由業詳載於不起訴處分
        書，且吳榮坤亦稱：『我的管線到5 樓時，因為卡住而
        不順，必須拉直，而拉直就必須開管道間的門進入管道
        間，其他樓層我在施工時，沒有此問題』、『我完全沒
        有問過乙○○，我憑過去經驗做』，此外復無積極證據
        足資審認被告犯行，則原檢察官認被告犯罪嫌疑不足而
        處分不起訴，經核並無不合」。
    　(3)惟證人吳榮坤於前案不起訴案件（臺灣板橋地方法院檢
      　察署95年度偵字第14653 號）中陳稱：「伊係到上址8
        樓裝設監視器，為拉線至1 樓之主機，因而由管道間經
        過5 樓．．．」，被告乙○○則於上開案件中到庭證稱
        ：「被告（即證人吳榮坤）係伊雇用員工，於95年5 月
        18日，被告到臺北縣永和市○○路390 號8 樓裝設監視
        器，須從17 樓 之公管道間牽線至1 樓，施工時會經過
        每個樓層，並非故意侵入5 樓補習班等語」。案重初供
        ，被告與證人既然已為上開陳述，可知當時之情況應係
        證人吳榮坤為裝設監視器，須由公共管道間從17樓拉線
        至1 樓主機，且施工時必須經過每個樓層。
      (4)然證人吳榮坤及被告於嗣後之偵查案件（臺灣板橋地方
        法院檢察署96年度調偵字第168 號）中之證證詞，與上
        開第一次偵查案件中之證詞有明顯之出入：一、證人吳
        榮坤施工拉線時，本來就必須經過每個樓層（從17樓到
        1 樓），並非因為電線卡在5 樓，才進入5 樓。故證人
        吳榮坤，顯然是為協助被告脫罪，始於第二次偵查案中
        作證時，編造出電線卡在5 樓，而必須進入5 樓之虛假
        情節。二、被告於第一次偵查案作證時，可以如此清楚
        陳述證人吳榮坤裝設監視器之施工過程及方式（請參被
        告於第一次偵查案中之上述證詞內容），若謂被告當時
        並未在施工現場，顯不合常理；何況證人吳榮坤從未作
        證表示，被告當時並未在施工現場，僅有被告自述當時
        未在現場之辯詞而已。
      (5)被告既然明確知悉證人吳榮坤施工時必須經過每個樓層
        ，且被告亦知道本大樓5 樓防火門後之區域屬於聲請人
        之專用區域，被告竟仍同意由證人吳榮坤施作裝設監視
        器拉線進入5 樓，其教唆之犯意與犯行實甚為明確。再
        議駁回處分書單以證人吳榮坤於第二次偵查案中之證詞
        作為認定事實之依據，而就證人於第一次偵查案中與第
        二次偵查案證詞矛盾之陳述完全不論，亦不說明何以不
        採之理由，其認定顯然違反經驗法則與證據法則，自有
        未合。
    (二)再議駁回處分書仍肯認不起訴處分書所為認定，以被告未
      在案發現場即認定其並未教唆，其理由違反論理法則：
      (1)按本件第二次不起處分書指陳：「被告於證人吳榮坤擅
        自侵入5 樓專用區域前，既未獲告知，復未在場，自不
        生教唆證人吳榮坤擅自無故侵入其內情事。是被告所辯
        ，足堪採信」。再議駁回處分書仍肯認不起訴處分書所
        為之上開認定，以被告未在案發現場即認定其並未教唆
        。
      (2)惟被告是否有教唆證人吳榮坤進入5 樓施工，與被告事
        發當時是否在5 樓施工現場，顯無任何關聯，可因為無
        法證明被告未在5 樓現場，即逕自認定被告未教唆證人
        吳榮坤侵入5 樓。再議駁回處分書仍肯認不起訴處分書
        所為認定，以被告未在案發現場即認定其並未教唆，其
        理由顯然違反論理法則。
　　　(3)此不服臺灣高等法院檢察署前揭駁回再議之處分，爰聲
        請交付審判云云。
三、惟按犯罪事實應依證據認定之，無證據不得認定犯罪事實；
    又不能證明被告犯罪者，應諭知無罪之判決，刑事訴訟法第
    154條第2項、第301條第1項分別定有明文。又犯罪事實之認
    定，應憑真實之證據，倘證據是否真實尚欠明確，自難以擬
    制推測之方式，為其判斷之基礎；而認定犯罪事實之證據係
    指足以認定被告確有犯罪行為之積極證據而言，該項證據自
    須適合於被告犯罪事實之認定，始得採為斷罪之資料；刑事
    訴訟上證明之資料，無論為直接或間接證據，均須達於通常
    一般之人均不致有所懷疑，而得確信其為真實之程度，始得
    據為有罪之認定，若其關於被告是否犯罪之證明未能達此程
    度，而有合理懷疑之存在，致使無從形成有罪之確信，根據
    「罪證有疑，利於被告」之證據法則，即不得遽為不利被告
    之認定；其以情況證據（即間接證據）斷罪時，尤須基於該
    證據在直接關係上所可證明之他項情況事實，本乎推理作用
    足以確證被告有罪，方為合法，不得徒憑主觀上之推想，將
    一般經驗有利被告之其他合理情況逕予排除，最高法院53年
    臺上字第656號、29年上字第3105號、76年臺上字第4986號
    、32年上字第67號分別著有判例可資參照。另刑事訴訟法第
    258條之1規定告訴人得向法院聲請交付審判，係對於「檢察
    官不起訴或緩起訴裁量權」制衡之一種外部監督機制，法院
    僅就檢察官所為不起訴或緩起訴之處分是否正確加以審查，
    以防止檢察機關濫權，依此立法精神，同法第258條之3第3
    項規定法院審查聲請交付審判案件時「得為必要之調查」，
    其調查證據之範圍，自應以偵查中曾顯現之證據為限；而同
    法第260條對於不起訴處分已確定或緩起訴處分期滿未經撤
    銷者得再行起訴之規定，其立法理由說明該條所謂不起訴處
    分已確定者，包括「聲請法院交付審判復經駁回者」之情形
    在內，是前述「得為必要之調查」，其調查證據範圍，更應
    以偵查中曾顯現之證據為限，不得就告訴人新提出之證據再
    為調查，亦不得蒐集偵查卷以外之證據，否則將與刑事訴訟
    法第260條之再行起訴規定，混淆不清，亦將使法院僭越檢
    察官之職權，而有回復「糾問制度」之虞；且法院裁定交付
    審判，即如同檢察官提起公訴使案件進入審判程序，是法院
    裁定交付審判之前提，必須偵查卷內所存證據已符合刑事訴
    訟法第251條第1項規定「足認被告有犯罪嫌疑」而檢察官應
    提起公訴之情形，亦即該案件已經跨越起訴門檻，否則，縱
    或法院對於檢察官所認定之基礎事實有不同之判斷，但如該
    案件仍須另行蒐證偵查始能判斷應否交付審判者，因交付審
    判審查制度並無如同再議救濟制度得為發回原檢察官續行偵
    查之設計，法院仍應依同法第258條之3第2項前段之規定，
    以聲請無理由而裁定駁回，方屬妥適。
四、原檢經調查後，認以：
    (一)被告乙○○之不起訴處分理由：訊據被告乙○○堅詞否認
      有何無故侵入建築物犯行，辯稱：伊當時係僱請吳榮坤在
      上址8 樓內裝設監視器，吳榮坤將監視器之電線，自8樓
      拉到1 樓，沿途經過7 樓至2 樓等各樓層，吳榮坤將電線
      拉至5 樓卡住時，未告知伊與告訴人，即擅自進入5 樓屬
      告訴人專用之區域內，若吳榮坤事先告知伊，伊便會陪同
      吳榮坤，徵詢告訴人之同意後，方在該處施工等語。經查
      ，證人吳榮坤於96年4 月11日偵查中結證稱：伊受僱於8
      樓屋主乙○○，從事監視器之裝設工作，須從8 樓放線至
      1 樓，線於5 樓卡住時，因5 樓之防火門未上鎖，一推就
      開，伊完全未問過乙○○如何處理，亦未徵得告訴人同意
      ，就憑伊過去之經驗處理，從後門進去5 樓，本件之大樓
      比較特殊，伊不知道大樓住戶之規定等情（請參見96 年
      度調偵字第168 號卷同日訊問筆錄）。且復經告訴人當庭
      陳稱：伊當時未看到乙○○在場等情屬實。又觀諸監視畫
      面，當時僅有證人吳榮坤出入案發現場等情，有監視畫面
      翻拍之照片數幀存卷可憑（請參見95年度偵字第14653 號
      卷第16頁至第19頁）。是證人吳榮坤之供述，核與事實相
      符，洵堪憑採。而被告於證人吳榮坤擅自侵入5 樓專用區
      域前，既未獲告知，復未在場，自不生教唆證人吳榮坤擅
      自無故侵入其內情事。是被告所辯，足堪採信，自難僅憑
      告訴人之片面指訴，遽認被告有何教唆吳榮坤為上開侵入
      建築物之犯行。此外，復查無其他積極證據足認被告有何
      無故侵入建築物犯行，揆諸首揭說明，自應認被告之犯罪
      嫌疑不足。
  　(二)再議駁回之理由：本件原檢察官依調查證據認被告犯罪嫌
      疑不足而處分不起訴，其理由業詳載於不起訴處分書，且
      證人吳榮坤亦稱「我的管線到5 樓時，因為卡住而不順，
      必須拉直，而拉直就必須開管道間的門進入管道間其他樓
      層我在施工時沒有此問題」、「我完全沒有問過乙○○，
      我憑過去經驗做」等語，此外復無積極證據足資審認被告
      犯行，則原檢察官認被告犯罪嫌疑不足而處分不起訴，經
      核並無不合，再議之聲請為無理由。
五、綜上所述，原偵查、再議程序認被告犯罪嫌疑不足，而分別
    為不起訴處分、駁回再議之處分，核無不當。聲請交付審判
    之理由固引用被告及證人吳榮坤於臺灣板橋地方法院檢察署
    95年度偵字第14653 號案件之供述為據，惟姑且不論刑事訴
    訟並無告訴人所稱：「案重初供」之證據法則，且被告於該
    案件已供證稱：我們線路是從17樓一直到地下室，要經過公
    共管道間牽線，古榮坤不是故意要侵入5 樓的補習班，那是
    管線必經的路等語，顯見被告本即認知古榮坤係經過公共管
    道間牽線，至於其所稱：「那是管線必經的路」，亦顯係指
    公共管道間，被告並未坦承其或吳榮坤有侵入他人建物之犯
    意，證人吳榮坤於該案件亦證稱：其係經由管道間拉線，沒
    有要侵入告訴人教室的意思等語．告訴人徒憑己意自行延伸
    被告、證人吳榮坤供述之涵射範圍，殊不足取。至於被告是
    否有教唆或在現場，告訴人皆係以自己之臆測之詞為聲請交
    付審判之理由，指摘不起訴處分有背經驗、論理法則，根本
    無細閱各偵查卷內之證據資料，亦無足憑。本件依現存證據
    資料，實難認被告妨害自由之犯嫌，聲請人聲請交付審判為
    無理由，依上揭說明，應駁回其聲請。
據上論斷，應依刑事訴訟法第258條之3第2項前段，裁定如主文
。
中　　華　　民　　國　　96　　年　　12　　月　　31 　日
                    刑事第二庭審判長法  官  王復生
                                    法  官  陳坤地
                                    法  官  劉景宜
上列正本證明與原本無異。
本裁定不得抗告。
                                    書記官  陳秀慧
中　　華　　民　　國　　97　　年　　1 　　月　　3  　日
